最　高　行　政　法　院　裁　定
　　　　　　　　　　　　　　　　　　 94年度裁字第02777號
上　訴　人　台灣愛普生科技股份有限公司
代　表　人　乙○○○○
訴訟代理人　陳長文律師
　　　　　　劉定基律師
　　　　　　李文傑律師
被 上訴 人　財政部臺北關稅局
代　表　人　甲○○
上列當事人間因進口貨物核定稅則號別事件，上訴人不服中華民
國93年7月26日臺北高等行政法院93年度簡字第247號判決，提起
上訴。本院裁定如下：
    主  文
上訴駁回。
上訴審訴訟費用由上訴人負擔。
    理  由
一、按對於適用簡易程序之裁判提起上訴或抗告，須經本院許可
    ，且該許可以訴訟事件所涉及之法律見解具有原則性者為限
    ，行政訴訟法第235條定有明文。所謂具有原則性，係指該
    事件所涉及之法律見解，有統一法律解釋之必要者而言。
二、本件上訴人上訴意旨略謂：按於解釋適用稅法時，應參酌相
    關政策目的，亦即應使用目的解釋之方法，尋求法規正確之
    適用，實乃當然之理，此參諸前開司法實務及學者之見解甚
    明。惟原審遽認上訴人於原審主張本件應考量稅則號別分類
    之目的係對稅則號別之分類有所誤解，並拒絕考量立法者決
    定稅則號別分類之特定立法目的；原審此一法律見解，不惟
    影響上訴人之合法權益，且就日後相關案件解釋適用稅則及
    立法政策之達成而言，亦具有原則重要性。次按法規命令牴
    觸憲法、法律或上級機關之命令者無效，行政程序法第158
    條第1項第1款定有明文；解釋性行政規則僅為行政機關為協
    助下級機關或屬官統一解釋法令而依職權訂頒之行政命令，
    自更不能牴觸上位階之法規範。查上訴人所報運進口之「
    INK JET PRINTER EPSON STYLUS PRO 9600 INKJET PRINTER
    」（下稱系爭貨品）完全符合稅則第8471節下高科技資訊產
    品屬性，且自國際商品統一分類制度（H.S.）註解（下稱註
    解）民國（下同）91年2月修訂後，迄今立法院仍未將「噴
    墨式印表機與自動資料處理機連結使用，且以其尺寸、技術
    性及特定用途而論，若具有印刷、繪圖產業所使用之特定功
    能印刷機具特性者，則將視其為具有特殊功能者而歸屬第84
    43節。」於稅則（章註）中予以明定之情形下，卻仍判認被
    上訴人依照註解之規定核定系爭貨品之稅則，於法並無違誤
    ；原審除顯有前述判決不備理由之重大違法外，更就註解之
    規定是否有牴觸稅則第84章章註五（丁）規定之原則重要問
    題判斷錯誤。又不論系爭貨品英文貨名「Ink Jet Print-er
    （噴墨列表機）」即已標明其屬「列表機」，被上訴人亦不
    否認上訴人進口報單上確有記載「Ink Jet Printer」之字
    樣，故原審以上訴人進口報單上並無列表機之中文字樣，以
    及系爭商品並非列表機為由，駁回上訴人於原審之訴，實非
    合理。況上訴人系爭產品之作用原理與字模無涉，原審卻漏
    未斟酌註解有利於上訴人之規定，逕以系爭產品具有大圖輸
    出之功能為由，率爾駁回上訴人於原審之訴，顯有重大錯誤
    ，應予廢棄。另按我國稅則分類採世界關務組織（WCO）所
    編製之國際商品統一分類制度（H.S.），其特性為國際性、
    一致性及專業性，我國雖非WCO之會員國，但稅則歸列仍應
    遵守H.S.之特性，並參酌WCO各主要會員國稅則歸列之案例
    ，俾符合國際上共同之認知與慣例，以免自外於國際社會，
    並阻礙商品之流通。查上訴人之產品為世界知名之國際商品
    ，流通於全世界各主要國家，系爭貨品於各國海關稅則歸列
    均類歸第8471節，且由來已久。且上訴人所援引之美國海關
    預先歸類答覆函，迄今仍為有效之解釋且仍收錄於美國海關
    解釋查詢系統中，原審以美國海關上開答覆函係於H.S.註解
    修訂前作成，認上訴人之主張無理由等語，顯有錯誤；縱依
    據日本海關93年5月之見解，系爭商品亦係歸類為H.S.註解
    第8471節，益證被上訴人及原審就系爭商品之稅則歸類並非
    正確，且與國際上共同之認知與慣例不符。再者，依據中華
    民國輸出入貨品海關進口稅則分類表合訂本總說明，輸出入
    貨品歸屬CCC號列之第1至8碼（稅則號別）權責機關為財政
    部，第9至10碼（統計號別）權責機關為經濟部；然被上訴
    人雖為系爭貨品之權責機關而將之歸列入第8443節，但被上
    訴人此一見解卻不為經濟部所認同（經濟部標準檢驗局認為
    系爭貨品為8471貨品，簽審規定為C02，且規定未經檢驗不
    得販售）。被上訴人與經濟部就系爭商品歸類之見解不一，
    實造成上訴人無所適從。末查，簡易訴訟程序之裁判雖得不
    經言詞辯論為之，然法院於決定不經言詞辯論逕為判決時，
    必須係受理案件之法律及事實上爭點確已清楚、明確時，方
    得為之，否則即有侵害人民受憲法保障之訴訟權之嫌。本件
    原審非但對於系爭噴墨列表機商品與噴墨印刷機之作用原理
    完全不同，未能清楚掌握，甚且尚認為系爭商品並非列表機
    ；其逕認本件事證明確，未再調查相關事實或給予上訴人表
    示意見之機會即駁回上訴人在原審之訴，於法自有未合，爰
    請求廢棄原判決。
三、被上訴人則以：查海關對貨品稅則號別之認定，應依據海關
    進口稅則總則、解釋準則所載有關規定，並得參據關稅合作
    理事會編纂之「國際商品統一分類制度（H.S.）註解」及其
    他有關文件辦理，與特定立法目地無關。現今商品只要和電
    腦相關或使用電腦增加其功能者，進口人均稱其產品為電腦
    之附件或相關產品以求免稅。系爭貨物因其為「具有大圖輸
    出」功能之列表機，必須用電腦先排版後再行輸出，以此將
    其歸為電腦之附屬單元並不合理，蓋因科技昌明，器具日益
    精密，均使用電腦作為輔助之計算工具，但在分類上其並非
    電腦之附屬單元，其理甚明，原審並無所謂原則重要性錯誤
    。次查系爭貨物因其為「具有大圖輸出」之特殊功能列表機
    ，若不歸於第8471節則可歸於「其他」之章節。則稅則第84
    79節，其他未列名而有特殊功能之機器，稅率4%應可考慮。
    基於考慮對上訴人有利之情形，將系爭貨物列於第8443節之
    噴墨式印刷機應屬合理。而他國海關之稅則歸類則僅供參考
    ，並非我國稅則機關稅則歸類之依據。就以PRINTER而言，
    我國關稅總局稅則處依稅則第84章章註五（戊）之規定按特
    定功能分別歸列於稅則第8471節、第8472節、第8479節及第
    8443節之下，是否具有特殊功能一直為我國海關重要考量之
    理由。另依行為時關稅法第17條（現行關稅法第21條）第1
    項及「進口貨物稅則預先審核實施辦法」第3條所明文規定
    。且依前揭「海關配合進出口貿易管理作業規定」四、(四)
    規定可知，各主管機關所列之CCC號列，如與海關所核列不
    一致時，以海關就實到貨物所核列者為準，上訴人認為經濟
    部標準檢驗局，為稅則號別之權責單位，為顯然誤解等語，
    資為抗辯。
四、本件上訴人於91年11月20日委由超信航空貨運代理有限公司
    向被上訴人報運系爭貨品乙批（報單號碼：ＣＡ／91／277
    ／02173號），原申報稅則號別第8471.60.20.90，稅率為免
    稅（FREE）；被上訴人參據財政部基隆關稅局進口貨物稅則
    預先歸列答復函（89）基預字第0172號及91年9月27日稽核
    報告案號Ａ913168，核定該貨物之稅則號別第8443.51.00號
    ，按稅率3%課徵（補徵稅25,408元）。上訴人不服，申請復
    查未獲變更，提起訴願經遭駁回，遂提起本件行政訴訟。原
    判決以：查上訴人於91年11月20日委由超信航空貨運代理有
    限公司向被上訴人報運進口系爭貨物，申報稅則號別第8471
    .60.20.90（稅率為免稅），而系爭貨物為「專業大圖輸出
    機」，其主功能為繪圖，特性乃經編輯排版直接由電腦輸出
    影像，適用範圍為商用海報、學校教案輸出、懸掛式布旗、
    專業攝影寫真輸出、高品質數位打樣、建築用圖稿ＣＡＤ／
    ＣＡＭ等之事實，有進口報單及系爭貨物之原廠型錄附原處
    分卷可稽。被上訴人依系爭貨物之特性，按海關進口稅則附
    則一、海關進口稅則解釋準則三﹙甲﹚、海關進口稅則第16
    類類註四、第84章章註五﹙戊﹚及國際商品統一分類制度註
    解，認無原申報稅則號別第8471.60.20號適用，改列其進口
    稅則為第8443.51.00號，按稅率3%課徵（補徵稅費25,408元
    ），核無不合。次依「中華民國海關進口稅則、輸出入貨品
    分類表」合訂本總說明3及上開海關進口稅則解釋準則可知
    ，稅則號別之核定並非僅依貨名審核，尚須參考有關類或章
    註、稅則號別所列之具有特殊性者較僅具一般性者優先適用
    、依據H.S.解釋準則及附則所載有關規定辦理等相關規定，
    上訴人顯對稅則號別之分類有所誤解。再依「中華民國海關
    進口稅則、輸出入貨品分類表」合訂本總說明五，上訴人雖
    稱系爭貨品屬「列表機」，然上訴人之報單上並無「列表機
    」字樣，而依上訴人提供之系爭貨物型錄，系爭貨物係屬「
    系列專業大圖輸出機」，其具有之主功能為繪圖，特性為經
    編輯排版直接由電腦輸出影像，其適用範圍為商用海報、學
    校教案輸出、懸掛式布旗、專業攝影寫真輸出、高品質數位
    打樣、建築用圖稿ＣＡＤ／ＣＡＭ等各商業應用領域的專業
    需求，其有印刷、繪圖產業所使用之特定功能印刷機具特性
    ，並非列表機，自無稅則第84章章註五（丁）之適用。且須
    符合章註五（乙）(2)及（乙）(3)之條件，始得適用稅則第84
    章章註五（丁）。而適用章註五（乙）(2)及（乙）(3)規定之
    前提，必須非屬於稅則第84章章註五（戊）規定之情形，亦
    即無「機器內裝有自動資料處理或與自動資料處理機結合者
    ，其能達成除資料處理外之某特定功能者，應按其特定功能
    歸列應屬之節，如無適當之節可歸列者，則歸入剩餘節。」
    之情事。本件系爭貨品因具有印刷機具之特性，合乎章註五
    （戊）之規定，不具備適用章註五（乙）(2)及（乙）(3)規定
    之前提，即不符章註五（乙）(2)及（乙）(3)之條件，自不得
    適用稅則第84章章註五（丁），是上訴人主張並不足採。至
    「國際商品統一分類制度﹙H.S.﹚註解」中文版於91年2月1
    日經部分修訂，修正前第1164頁並無「前述規定將視第84章
    章註五之全部內容而定。因此，．．．。是以，噴墨式印表
    機與自動資料處理機連結使用，且以其尺寸、技術性及特定
    用途而論，若具有印刷、繪圖產業所使用之特定功能印刷機
    具特性者﹙如預印顏色校正之製作﹚，則將視其為具有特殊
    功能者而歸屬第8443節。」，修正後增加上開內容，是上訴
    人不能以美國海關90年12月27日預先歸類答覆函之說明，與
    系爭貨品具有相同「大圖輸出」功能之上訴人同系列產品：
    Eps-on Stylus Pro Epson Stylus Pro 10000，即為該國海
    關歸入稅則8471節 (稅率零)，而指摘原處分不合法。又「
    國際商品統一分類制度﹙H.S.﹚註解」則經財政部核定公告
    實施，且依「海關進口稅則附則一、本稅則各號別品目之劃
    分，除依據本稅則類、章及其註，各號別之貨名及解釋準則
    之規定外，並得參據關稅合作理事會編纂之『國際商品統一
    分類制度（H.S.）註解』及其他有關文件辦理。」被上訴人
    參酌「國際商品統一分類制度﹙H.S.﹚註解」核定系爭貨物
    之稅則號別，自屬有據。從而，原處分並無違法，訴願決定
    予以維持，亦無不合等情，均已詳予論述，維持原處分及訴
    願決定，而駁回上訴人在原審之訴。本件上訴人對於適用簡
    易程序之原判決提起上訴，其上訴意旨所述，無非對原審依
    職權調查、證據取捨之事實認定及各該節適用範圍，指摘原
    判決不當，無所涉及之法律見解具有原則性情事，揆諸首揭
    說明，上訴人提起上訴，不應許可，其上訴難謂合法，應予
    駁回。
五、依行政訴訟法第249條第1項前段、第104條、民事訴訟法第
    95條、第78條，裁定如主文。
中    華    民    國    94    年    12    月    15    日
                  第一庭審判長法  官　葉　振　權
                              法  官  姜  仁  脩
                              法  官　劉　鑫　楨
                              法  官　吳　明　鴻
                              法  官　梁  松  雄
以  上  正  本  證  明  與  原  本  無  異
中　　華　　民　　國　　94　　年　　12　　月　　15　　日
　　　　　　　　　　　　　　　書記官　陳　盛　信
